臺灣臺中地方法院刑事判決　　　　　　　95年度易字第3807號
公　訴　人　臺灣臺中地方法院檢察署檢察官
被　　　告　甲○○
　　　　　　　　　　號
　　　　　　乙○○
　　　　　　　　　　號
上列被告等因藏匿人犯案件，經檢察官提起公訴（95年度偵字第
19922號），本院判決如下：
    主    文
甲○○、乙○○共同藏匿犯人，各處拘役伍拾日，如易科罰金，
均以新臺幣壹仟元折算壹日。
    犯罪事實
一、甲○○與乙○○夫婦自民國九十三年間起，即向陳忠村承租
    臺中縣龍井鄉○○村○○路新庄仔巷四三號為租住處 (承租
    範圍僅該址一間房間、客廳、廚房，陳忠村尚保留最外側之
    小倉庫)。嗣於九十五年五月中旬某日，以偷渡方式從大陸
    地區非法入境臺灣地區之成年人陳章平，至乙○○夫婦上址
    租屋處詢問是否有房屋可供承租居住。詎甲○○與乙○○均
    明知陳章平係未經內政部警政署入出境管理局許可入境，而
    擅自自大陸地區偷渡非法入境，違反國家安全法之犯人，竟
    共同基於藏匿人犯之犯意聯絡，夫婦二人一同出面向房東陳
    忠村表示陳章平係渠等一起工作之友人欲覓屋居住，請陳忠
    村將上開小倉庫租予陳章平居住，不知情之陳忠村乃應允將
    該小倉庫出租供陳章平居住，約定房租為每月新臺幣 (下同
    )一千元，嗣均由乙○○出面將陳章平所交付之房租轉交予
    陳忠村，甲○○並均騎機車載陳章平一同外出工作，而藏匿
    人犯陳章平。嗣經警於九十五年八月三十一日二十時三十分
    許，在臺中縣龍井鄉○○村○○路新庄仔巷四三號前查獲陳
    章平，而查悉上情。
二、案經臺中縣警察局烏日分局報告臺灣臺中地方法院檢察署檢
    察官偵查起訴。
    理  由
壹、證據能力部分：
　　證人陳章平、陳忠村於警詢及偵查中所證述內容，被告二人
    均未聲明異議，本院審酌彼等之言詞陳述作成時之情況，各
    該證人均能自由陳述，依刑事訴訟法第一百五十九條之五第
    二項規定，應有證據能力。
貳、實體部分：
一、訊據被告甲○○及乙○○均矢口否認有何藏匿人犯犯行，被
    告甲○○辯稱：伊是在苗栗打工時認識陳章平，伊二人一起
    工作二天後，伊先回臺中，後來陳章平來找伊，伊不在家，
    伊也不知陳章平怎麼會找到伊，伊沒有帶陳章平回臺中。又
    陳章平所住房屋是乙○○出面跟房東接洽，伊不知陳章平是
    偷渡客，陳章平自稱是高雄人，是外省人第二代云云；被告
    乙○○辯稱：陳章平當初來時應該是來找甲○○，但當時甲
    ○○不在，所以陳章平就找伊並自稱和甲○○一起工作過，
    陳章平問伊是否有房間可以承租，伊表示要問房東，並立即
    找房東太太詢問，房東太太說要詢問房東，由房東答應之後
    才由房東出租一個房間給陳章平。且陳章平當時對伊表示「
    其是外省人第二代，原來是住在臺灣，十年前回大陸娶妻，
    後來父親死在大陸」，伊不知陳章平是何時、如何入境臺灣
    地區云云。惟查：(一)上揭犯罪事實，除被告二人係一起出
    面為陳章平向陳忠村租屋供陳章平居住及被告二人均明知陳
    章平是從大陸偷渡入境臺灣地區之犯人等節外，餘均據被告
    二人分別供承在卷，核與證人陳章平、陳忠村於警詢及偵查
    中證述情節相符，應可認定。(二)證人陳章平係至被告二人
    上址住處地點要找房子承租居住，適遇到被告二人，乃向被
    告二人詢問是否有房子出租，因此而結識被告二人，陳章平
    並非因與甲○○一起工作而認識甲○○等節，業據證人陳章
    平於偵查中結證明確，核與證人陳忠村證稱：當時是被告二
    人出面向伊承租上開小倉庫予陳章平居住，當時被告是說陳
    章平是一起工作的朋友等語情節相符，被告乙○○於警詢中
    亦直承：伊是因為陳章平在伊家附近找房子遇到伊，表示要
    找房子而認識陳章平，伊不知甲○○為何說是在苗栗工作而
    認識陳章平等語。是陳章平確是因為至被告二人上址住處附
    近找房子而認識被告二人，並由被告二人出面代為租屋供陳
    章平居住，亦足認定。(三)被告甲○○於警詢中先係辯稱：
    伊在九十五年五月中旬某日，在苗栗打零工認識陳章平，然
    後陳章平就隨伊回伊戶籍地云云，嗣於偵查中又改稱：伊與
    陳章平是在新竹工作時認識云云，繼於審理中又改口辯稱：
    伊從苗栗要回臺中時，只有跟陳章平說伊住在「臺中縣龍井
    鄉」，未說出詳細地址，也未留電話予陳章平，伊不知陳章
    平為何能到伊住處找伊云云，核其所辯先後不一，且悖常情
    ，並與上述被告乙○○於警詢中所陳，及證人陳章平於偵查
    中所證情節不符，要難憑採。至證人乙○○嗣於審理中翻異
    前詞改稱：當初陳章平應該是來找甲○○，但甲○○不在，
    所以陳章平就找伊云云，亦顯係事後附和被告甲○○所辯之
    詞，不足採信。(四)陳章平外貌看起來係約二、三十歲之年
    輕人；說話有速度略快，語音連結情形，屬俗稱外省口音，
    與時下一般年輕臺灣人說話口音顯不相同等節，業經本院會
    同檢察官及被告二人勘驗陳章平偵訊錄影光碟，製有勘驗筆
    錄一份在卷可稽，被告乙○○於偵查中且直承：伊是有懷疑
    過陳章平是大陸人，且有對伊女兒說陳章平口音怪怪的等語
    。再者，被告二人亦均為外省人第二代，業據被告二人分別
    供陳在卷，且被告二人之口音，顯與陳章平之口音不同，又
    被告二人之年紀較陳章平年長，則依陳章平之年紀，縱「可
    能」為外省第「二代」，惟亦不應有如此濃厚之外省口音，
    被告二人對此均難諉為不知，是被告二人辯稱不知陳章平是
    大陸人士云云，均難憑採。且查，被告二人曾向陳章平索閱
    證件，但陳章平表示忘了帶云云，業經證人陳章平於偵查中
    結證在卷，則被告二人既是因陳章平表示要覓屋承租始認識
    陳章平，且依陳章平口音即可輕易查知其是大陸地區人士，
    復向陳章平索閱身分證件未果，衡情，渠二人豈有輕信素不
    相識之陳章平為外省第二代說詞之理，又如何能推稱不知陳
    章平是大陸偷渡客。況被告二人與陳章平原既素不相識，陳
    章平復自稱是第外省第二代，家住高雄，則被告二人儘可將
    陳章平介紹予房東陳忠村，由陳章平自行出面向陳忠村租屋
    即可，豈有在陳章平提不出任何身分證明文件，且所欲承租
    之小倉庫就在被告二人住處旁之情形下，竟以陳章平是一起
    工作之朋友云云，代陳章平出面向陳忠村承租上開小倉庫供
    陳章平居住，又何以於警詢及偵審中竟均辯稱：沒有向陳章
    平索閱證件云云。凡此，均足見被告二人所辯尚難採信，且
    益足證明被告二人均明知陳章平係偷渡上岸之犯人。(五)綜
    上所述，被告二人所辯，均顯係事後卸責之詞，不足採信，
    本案事證明確，被告二人犯行，均堪認定。
二、核被告二人所為，均係犯刑法第一百六十四條第一項之藏匿
    人犯罪。被告二人間就上開犯行，具有犯意聯絡與行為分擔
    ，均為共同正犯。爰審酌被告二人犯罪之動機、目的、手段
    、所生危害，及被告二人犯罪後，均矢口否認犯行，態度不
    佳等一切情狀，各量處如主文所示之刑，並均諭知易科罰金
    之折算標準。
據上論斷，應依刑事訴訟法第二百九十九條第一項前段，刑法第
二十八條、第一百六十四條第一項、第四十一條第一項前段、刑
法施行法第一條之一，判決如主文。
中　　華　　民　　國　　96　　年　　3 　　月　　22　　日
                    臺灣臺中地方法院刑事第十庭
                        審判長法　官  賴妙雲
                              法　官  黃炫中
                              法　官  江奇峰
上正本證明與原本無異。
如不服本判決，應於送達後十日內向本院提出上訴狀（須附繕本
），上訴於臺灣高等法院臺中分院。
                              書記官  江慧貞
中　　華　　民　　國　　96　　年　　3 　　月　　22　　日
附錄本案所犯法條：
刑法第164條：（藏匿人犯或使之隱避、頂替罪）
藏匿犯人或依法逮捕拘禁之脫逃人或使之隱避者，處2年以下有
期徒刑、拘役或5百元以下罰金。
意圖犯前項之罪而頂替者，亦同。
